臺灣臺中地方法院刑事判決　　　　　　　　　　　　九十二年度訴字第二七三五號
　　公　訴　人　臺灣臺中地方法院檢察署檢察官
　　被　　　告　丙○○
　　選任辯護人　陳克城
右列被告因偽造文書案件，經檢察官聲請簡易判決處刑（九十二年度偵字第三二五六
號），本院臺中簡易庭認不宜以簡易判決處刑，改由本院依通常程序審理，本院判決
如左：
    主  文
丙○○行使偽造私文書，足以生損害於他人，處有期徒刑陸月，如易科罰金，以參佰
元折算壹日。偽造之「甲○○」國民身分證、印章、中國國際商業銀行信用卡申請書
簽名欄「甲○○」簽名各壹枚，均沒收。
    事  實
一、丙○○與自稱「吳哥」、「乙○○」（年籍均不詳）之成年男子，共同基於意圖
    為自己不法之所有、偽造公印文、行使偽造身分證及行使偽造私文書之犯意聯絡
    ，先由丙○○提供其相片予「吳哥」，再由「吳哥」等偽造「內政部印」公印文
    一枚並貼上丙○○之照片，而偽造「甲○○」名義之國民身分證一枚，並另委由
    不知情之刻印業者偽造「甲○○」之印章一枚，「吳哥」嗣於民國九十二年一月
    十五日在臺中市○○路，將已偽造貼有丙○○相片之「甲○○」身分證（身分證
    統一編號：Ｚ000000000）及偽造之「甲○○」印章各一枚，交付予丙○○，約定由丙○○持上開偽造之身分證，前往中國國際商業銀行（下稱中國商
    銀）申辦信用卡，待發卡後，丙○○可分得刷卡金額的一半。九十二年一月十七
    日十三時許，丙○○即持前開偽造之身分證及印章，至臺中市○○區○○路二段
    八十之八號中國商銀北臺中分行，在信用卡申請書簽名欄，偽造「甲○○」之簽
    名一枚，並蓋用偽造「甲○○」之印章，偽造「甲○○」之信用卡申請書一紙，
    連同前開偽造之國民身分證，一併交中國商銀北臺中分行承辦員申請信用卡，足
    以生損害於「甲○○」、戶政機關對於國民身分證管理之正確性及中國商銀對信
    用卡持卡人身分查核之認定。嗣中國商銀北臺中分行於核卡時查覺有異，並報警
    處理，嗣於九十二年一月二十九日十六時三十分許，丙○○再前往中國商銀北臺
    中分行欲代領丁○○等三人之信用卡時，為警當場查獲，並扣得偽造之「甲○○
    」身分證、印章各一枚，丙○○始未能詐得以甲○○名義申請之信用卡。
二、案經彰化縣警察局和美分局報請臺灣臺中地方法院檢察署檢察官偵查後聲請簡易
    判決處刑。
    理  由
一、訊據被告丙○○除就偽造身分證及內政部公印部分辯稱：伊提供相片予「吳哥」
    時尚未知悉係供偽造身分證之用云云外，就其餘事實欄所載之事實均坦承不諱。
    經查：
（一）扣案「甲○○」身分證一枚並無浮水印，且印刷字跡與圖案紋線均與標準身分
      證樣張不符，該身分證判係偽造，此有內政部警政署刑事警察局鑑驗通知書一
      分在卷可稽。此外，並有「甲○○」信用卡申請書影本一紙在卷可稽，復有偽
      造之「甲○○」身分證、印章各一枚扣案可佐。堪認被告自白部分與事實相符
      。
（二）綽號「吳哥」之男子向被告索取照片既係為供偽造身分證之用，而其偽造完成
      後，亦須被告出面方能向金融機構申請信用卡，又偽造身分證，亦須相當之技
      術及花費，衡情「吳哥」於偽造身分證之前，自須與被告就其後之行使等行為
      有相當之謀議，要無待偽造身分證行為完成後方告知被告之理，從而被告所辯
      顯違常情不足採信，堪認被告就偽造身分證及內政部公印部分與綽號「吳哥」
      「乙○○」等男子亦有共同犯意之聯絡及行為之分擔。
（三）綜上所述，本案事證明確，被告所辯顯不足採，應依法論科。
二、按國民身分證屬於品行能力相類證書之一種，而國民身分證上之「內政部印」則
    為表示內政部公署之公印文。被告丙○○以偽造上開公印文之方法，偽造國民身
    分證後並加以行使，核被告所為，係犯刑法第二百十二條、第二百十六條之行使
    偽造特種文書罪及第二百十八條第一項之偽造公印文罪，又被告偽造「甲○○」
    簽名，以完成「甲○○」名義之信用卡申請書，持向中國商銀申辦信用卡，係犯
    刑法第二百十六條、第二百十條之行使偽造私文書罪及刑法第三百三十九條第三
    項、第一項之詐欺取財未遂罪。被告和真實姓名年籍不詳自稱「吳哥」、「乙○○」之成年男子，就前揭犯行，有犯意聯絡與行為分擔，均為共同正犯。又其等
    委由不知情之刻印業者偽造印章，係間接正犯。被告偽造「甲○○」簽名於信用
    卡申請書上及偽造「甲○○」印章之行為，均為偽造該信用卡申請書之部分行為
    ，另偽造信用卡申請書、身分證之低度行為，則均為行使之高度行為所吸收，均
    不另論罪。再被告蓋用偽造之「甲○○」印章當然顯現該印章之印文，就此部分
    ，亦不再論以偽造印文罪。被告偽造公印文與行使偽造國民身分證二罪間，有方
    法結果之牽連關係，為牽連犯，應依刑法第五十五條之規定，依情節較重之偽造
    公印文罪論處，被告所犯上開行使偽造私文書罪、偽造公印文罪及詐欺取財末遂
    罪間，有方法結果之牽連關係，應從情節較重之行使偽造私文書罪處斷。檢察官
    聲請簡易判決處刑書於被告犯罪事實欄固記載「吳哥」另交付丁○○等五人已填
    妥資料及署名之信用卡申請書予被告丙○○，請被告丙○○一併持往中國商銀北
    臺中分行代辦等語，惟按檢察官就被告犯罪事實，應負舉證責任，並指出證明方
    法，因此，檢察官對於起訴之犯罪事實，應負提出證據及說服之實質舉證責任，
    經查卷內固有丁○○等人之信用卡申請書，惟此等申請書是否亦屬偽造尚乏積極
    證據證明，再被告復於本院審理中否認對該等文書是否偽造有何認識，且公訴人
    於證據欄亦未以丁○○等人之申請書為證明被告犯罪之證據，從而公訴人前揭記
    載顯係贅載，併此敘明。又公訴人起訴事實雖未敘及被告偽造公印文之犯行，然
    此部分與起訴部分既有牽連犯之裁判上一罪關係，為起訴效力所及，本院自應併
    予審究。爰審酌被告素行尚佳，此有台灣高等法院被告全國前案紀錄表在卷可參
    ，犯罪後坦承大部分之犯行且並無犯罪所得，惟不思尋找正當工作賺取錢財，反
    而貪圖不法利益，冒用他人名義申辦信用卡，危害社會交易及金融秩序匪淺等一
    切情狀，量處如主文所示之刑，並諭知易科罰金之折算標準，以示儆懲。
三、扣案偽造「甲○○」印章及偽造「甲○○」信用卡申請書簽名欄「甲○○」簽名
    各一枚，應依刑法第二百十九條宣告沒收。偽造之「甲○○」國民身分證一枚，
    為被告所有供犯罪所用之物，應依刑法第三十八條第一項第二款沒收之。至偽造
    信用卡申請書一紙已交付中國商銀收執，非被告所有之物，其上其餘申請人名稱
    欄甲○○之簽名，僅在識別何人申請，並非表示本人簽名之意思，又偽造「甲○○」身分證上內政部之公印文一枚，因該身分證既已諭知沒收，自無重覆沒收之
    必要，爰均不為沒收之諭知，併此敘明。
據上論斷，應依刑事訴訟法第四百五十二條、第二百九十九條第一項前段，刑法第二
十八條、第二百十六條、第二百十條、第二百十二條、第二百十八條、第三百三十九
條第三項、第一項、第五十五條、第四十一條第一項前段、第二百十九條、第三十八
條第一項第二款，罰金罰鍰提高標準條例第一條前段、第二條，判決如主文。
中      華      民      國    九十三    年      三      月     三十     日
                                    臺灣臺中地方法院刑事第十一庭
                                        審判長法  官  蔡  名  曜
                      法  官  黃  渙  文
                                              法  官  郭  書  豪
右正本證明與原本無異。
如不服本判決，應於判決送達後十日內向本院提出上訴狀，上訴於臺灣高等法院臺中
分院( 須附繕本 )。
                                              書記官
中      華       民     國    九十三    年      三      月    三十    日
附錄本案所犯法條全文
刑法第二百十條
偽造、變造私文書，足以生損害於公眾或他人者，處五年以下有期徒刑。
刑法第二百十二條
偽造、變造護照、旅券、免許證、特許證及關於品行、能力、服務或其他相類之證書
、介紹書，足以生損害於公眾或他人者，處一年以下有期徒刑、拘役或三百元以下罰
金。
刑法第二百十六條
行使第二百十條至第二百十五條之文書者，依偽造、變造文書或登載不實事項或使登
載不實事項之規定處斷。
中華民國刑法第二百一十八條
(偽造盜用公印或公印文罪)
偽造公印或公印文者，處五年以下有期徒刑。
盜用公印或公印文足以生損害於公眾或他人者，亦同。
刑法第三百三十九條
意圖為自己或第三人不法之所有，以詐術使人將本人或第三人之物交付者，處五年以
下有期徒刑、拘役或科或併科一千元以下罰金。
以前項方法得財產上不法之利益或使第三人得之者，亦同。
前二項之未遂犯罰之。
